【裁判字號】    97,訴,229
【裁判日期】    970229
【裁判案由】    毒品危害防制條例
【裁判全文】
臺灣基隆地方法院刑事判決               97年度訴字第229號
公  訴  人  臺灣基隆地方法院檢察署檢察官
被      告  乙○○
                    （現另案於臺灣基隆監獄執行中）
上列被告因違反毒品危害防制條例案件，經檢察官提起公訴（97
年度毒偵字第62號、第139 號），被告就被訴事實為有罪之陳述
，本院合議庭裁定由受命法官獨任進行審判，經改依簡式審判程
序審理後判決如下：
    主  文
乙○○施用第一級毒品，累犯，處有期徒刑捌月；又施用第二級
毒品，累犯，處有期徒刑肆月；又施用第一級毒品，累犯，處有
期徒刑捌月。應執行有期徒刑拾壹月。
    事  實
一、乙○○前因詐欺案件，經本院於民國90年7 月6 日，以90年
    度基簡字第365 號判決，判處有期徒刑4 月確定，於91年8
    月21日執行完畢。又因施用毒品案件，經本院裁定送觀察、
    勒戒後，認有繼續施用毒品之傾向，再經本院裁定令入戒治
    處所施以強制戒治，於91年11月8 日期滿執行完畢，並由臺
    灣基隆地方法院檢察署檢察官於同日以91年度戒毒偵字第82
    號為不起訴處分確定。復因施用第一級毒品案件，經本院裁
    定送強制戒治（93年1 月9 日因毒品危害防制條例修正而免
    除戒治出所），並於92年6 月30日以92年度訴字第174 號判
    決，判處有期徒刑8 月確定。又因偽造文書等案件，經本院
    於92年8 月20日以92年度訴字第143 號判決，判處有期徒刑
    2 年確定，上揭2 罪嗣經本院於92年11月19日以92年度聲字
    第599 號裁定，合併定應執行有期徒刑2 年6 月確定，其入
    監執行後，於95年5 月4 日假釋出監，同年月25日假釋期滿
    未經撤銷假釋，未執行之刑以已執行論，而視為執行完畢。
    再因施用第一、二級毒品案件，經本院於96年3 月28日以96
    年度訴字第53號判決，判處有期徒刑10月、4 月，應執行有
    期徒刑1 年確定（施用第一級毒品時間為：自95年10月間某
    日起至96年1 月中旬某日止；施用第二級毒品時間為95年11
    月28日），嗣經本院於96年8 月15日以96年度聲減字第1236
    號減刑為有期徒刑5 月、2 月，應執行有期徒刑6 月確定，
    於96年9 月17日執行完畢。再因竊盜及贓物案件，經臺灣高
    等法院於96年10月4 日以96年度上易字第1694號判決，判處
    應執行有期徒刑10月確定（現執行中）。復因施用第一、二
    級毒品，經本院於97年1 月31日以96年度訴字第1205號、第
    1206號判決，判處有期徒刑1 年2 月（尚未確定，施用第一
    級毒品時間為：96年3 月19日、同年10月7 日、同年10月23
    日；施用第二級毒品時間為：96年3 月17日、同年10月7 日
    ）。
二、詎乙○○猶未戒斷毒癮，於強制戒治執行完畢後5 年內（下
    列(一)部分）及5 年後（下列(二)部分），復基於施用第一級毒
    品海洛因、第二級毒品安非他命之犯意，於下列時、地，分
    別施用第一級毒品海洛因、第二級毒品安非他命：
  (一)96年10月16日中午12時許，在真實姓名不詳綽號「阿秀」友
    人之位於基隆市○○區○○路某處住處（門牌號碼不詳），
    以將第一級毒品海洛因摻水注入注射針筒，再施打入身體方
    式，施用第一級毒品海洛因1次。又於同日中午12時30分許
    （起訴書誤載為96年11月16日，業經蒞庭檢察官當庭更正）
    ，同在上址，以將第二級毒品安非他命置於玻璃球內燒烤，
    再吸食所產生煙霧方式，施用第二級毒品安非他命1次。嗣
    其於同日晚間7時10分許（起訴書誤載為96年11月16日，業
    經蒞庭檢察官當庭更正），因另案為警通知到局，經警徵得
    其同意採集其尿液送驗後，結果呈嗎啡、可待因及甲基安非
    他命之陽性反應，始悉上情。
  (二)96年11月22日晚間9 時許，在同上綽號「阿秀」友人住處，
    以同前施用第一級毒品海洛因之方式，施用第一級毒品海洛
    因1次。嗣其於96年11月23 日上午10時20分許，因另案為警
    通知到局，經警徵得其同意採集其尿液送驗後，結果呈嗎啡
    及可待因之陽性反應，而悉上情。
三、案經基隆市警察局移送臺灣基隆地方法院檢察署檢察官偵查
    後起訴。
    理  由
壹、程序事項：
    本件被告乙○○所犯者非為死刑、無期徒刑、最輕本刑為3
    年以上有期徒刑之罪或高等法院管轄第一審案件，其於準備
    程序進行中，先就被訴事實為有罪之陳述，經告知其簡式審
    判程序之旨，並聽取公訴人、被告之意見後，本院業已依刑
    事訴訟法第273 條之1 第1 項之規定，裁定由受命法官獨任
    以簡式審判程序進行本案之審理。
貳、實體事項：
一、上開事實，業據被告於本院審理時坦承在卷，且其為警查獲
    時所採集之尿液送驗結果，分呈嗎啡、可待因、甲基安非他
    命（96年10月16日查獲部分），及嗎啡、可待因（96年11月
    23日查獲部分）之陽性反應，有台灣尖端先進生技醫藥股份
    有限公司濫用藥物檢驗報告2 紙附卷可佐，足徵被告之自白
    與事實相符，可以採信。綜上，本案事證明確，被告施用第
    一級、第二級毒品之犯行洵堪認定，應依法論科。
二、論罪科刑：
  (一)按毒品危害防制條例係於92年7 月9 日修正公布，自93年1
    月9 日起施行，其中第20條、第23條將施用毒品之刑事處遇
    程序，區分為「初犯」、「五年內再犯」、「五年後再犯」
    。依其立法理由之說明：「初犯」，經觀察、勒戒或強制戒
    治後，應為不起訴處分或不付審理之裁定；經觀察、勒戒或
    強制戒治執行完畢釋放後，「五年內再犯者」，因其再犯率
    甚高，原實施之觀察、勒戒及強制戒治既已無法收其實效，
    爰依法追訴或裁定交付審理。至於經觀察、勒戒或強制戒治
    執行完畢釋放後，「五年後再犯者」，前所實施之觀察、勒
    戒或強制戒治已足以遮斷其施用毒品之毒癮，為其自新及協
    助其斷除毒癮，仍適用「初犯」規定，先經觀察、勒戒或強
    制戒治之程序。從而依修正後之規定，僅限於「初犯」及「
    五年後再犯」二種情形，始應先經觀察、勒戒或強制戒治程
    序。倘被告於5 年內已再犯，經依法追訴處罰，縱其第三次
    （或第三次以上）再度施用毒品之時間，在初犯經觀察、勒
    戒或強制戒治執行完畢釋放五年以後，已不合於「五年後再
    犯」之規定，且因已於「五年內再犯」，顯見其再犯率甚高
    ，原實施觀察、勒戒或強制戒治，已無法收其實效，即應依
    該條例第10條處罰（最高法院95年度台非字第59號、第65號
    判決意旨及最高法院95年第7 次刑事庭會議決議意旨參照）
    。被告有如事實欄所載，於91年11月18日強制戒治執行期滿
    後，又因施用第一級毒品案件，經本院於92年6 月30日以92
    年度訴字第174 號判決，判處有期徒刑8 月確定。再因施用
    第一、二級毒品案件，經本院於96年3 月28日以96年度訴字
    第53號判決，判處有期徒刑10月、4 月，應執行有期徒刑1
    年確定（施用第一級毒品時間為：自95年10月間某日起至96
    年1 月中旬某日止；施用第二級毒品時間為95年11月28日）
    等情，有臺灣高等法院被告前案紀錄表在卷可稽。被告既曾
    於「五年內再犯」，且經法院判處罪刑確定，竟又於96年11
    月22日，再次施用第一級毒品海洛因，揆諸前揭說明，即非
    屬毒品危害防制條例第20條第3 項所定「五年後再犯」之情
    形，故檢察官依法逕行起訴被告如犯罪事實欄二(二)所示之施
    用第一級毒品行為，於法要無不合，合先敘明。
  (二)查海洛因、安非他命係毒品危害防制條例第2 條第2 項第1
    款、第2 款所定之第一級、第二級毒品，被告非法施用第一
    級毒品海洛因及第二級毒品安非他命之行為，核分係犯毒品
    危害防制條例第10條第1 項、第2 項之施用第一級、第二級
    毒品罪。被告因施用而持有第一級毒品海洛因及第二級毒品
    安非他命之低度行為，應為施用第一級、第二級毒品之高度
    行為所吸收，不另論罪。
  (三)被告上開所犯3 罪（2 次施用第一級毒品罪及1 次施用第二
    級毒品罪），犯意各別，行為不同，應予分論併罰。
  (四)又被告前曾受如事實欄所示之有期徒刑執行完畢，有臺灣高
    等法院被告前案紀錄表在卷可按，其於有期徒刑執行完畢後
    ，5 年以內故意再犯本件有期徒刑以上之罪，為累犯，其所
    犯上開3 罪，均應依法加重其刑。
  (五)爰審酌被告犯罪之動機、曾有施用毒品之前科仍不知戒除，
    惟犯罪後坦承犯行，且所犯施用毒品犯行乃戕害自己身心健
    康，並未危及他人等一切情狀，分別量處如主文所示之刑，
    並定其應執行之刑。
據上論斷，應依刑事訴訟法第273條之1第1項、第299條第1 項前
段，毒品危害防制條例第10條第1 項、第2 項、第23條第2 項，
刑法第11條前段、第47條第1 項、第51條第5 款，判決如主文。
本案經檢察官甲○○到庭執行職務。
中    華    民    國    97    年    2    月    29    日
                  刑事第一庭法  官    劉桂金
以上正本證明與原本無異。
如不服本判決應於收受本判決後10日內向本院提出上訴書狀，其
未敘述上訴理由者，並得於提起上訴後10日內向本院補提理由書
狀（均須按他造當事人之人數附繕本）「切勿逕送上級法院」。
中    華    民    國    97    年    2    月    29    日
                            書記官    鄧順生
附錄論罪法條：
毒品危害防制條例第10條
施用第一級毒品者，處 6 月以上 5 年以下有期徒刑。
施用第二級毒品者，處 3 年以下有期徒刑。


司法院資訊處製作；財團法人民間司法改革基金會備份。
